【裁判字號】    99,訴緝,124
【裁判日期】    990730
【裁判案由】    妨害兵役
【裁判全文】
臺灣臺北地方法院刑事判決             99年度訴緝字第124號
公  訴  人  台灣台北地方法院檢察署檢察官
被      告  甲○○
上列被告因妨害兵役案件，經檢察官聲請簡易判決處刑（92年度
偵字第19750 號），本院認不宜逕以簡易判決處刑，簽移改依通
常程序審理，本院依簡式審判程序判決如下：
    主  文
甲○○役齡男子意圖避免徵兵處理，核准出境後，屆期未歸，經
催告仍未返國，致未能接受徵兵處理，處有期徒刑陸月，如易科
罰金，以銀元佰元即新台幣玖佰元折算壹日。
    事  實
一、甲○○係役齡男子，設籍於台北市○○區○○路2 段68號 4
    樓，於民國91年9 月10日，經核准以觀光名義出境，明知即
    將入營服役，應依規定於同年11月10日前返國，詎竟意圖避
    免徵兵處理，滯留國外逾期未歸，經台北市萬華區公所於92
    年1 月間以92年1 月8 日北市萬兵字第09230046300 號函催
    告甲○○返國接受徵兵處理，仍未返國，致未能接受徵兵處
    理。
二、案經台北市政府移送台灣台北地方法院檢察署檢察官偵查起
    訴。
    理  由
一、本件被告甲○○所涉係死刑、無期徒刑、最輕本刑為3 年以
    上有期徒刑或高等法院管轄第一審案件以外之罪，並於本院
    行準備程序時就被訴事實為有罪之陳述，本院合議庭依刑事
    訴訟法第273 條之1 第1 項規定，裁定改由受命法官獨任行
    簡式審判程序，先予敘明。
二、上開犯罪事實，業據被告坦承不諱，復有兵籍表、役男出境
    申請書、境管局入出境資料查詢、台北市萬華區公所92年 1
    月8 日北市萬兵字第09230046300 號函及掛號函件回執在卷
    可稽。本件事證明確，被告犯行洵堪認定。
三、按被告行為後，刑法於94年2 月2 日修正公布，95年7 月 1
    日施行，修正後刑法第2 條第1 項規定：「行為後法律有變
    更者，適用行為時之法律。但行為後之法律有利於行為人者
    ，適用最有利於行為人之法律。」係規範行為後法律變更所
    生新舊法律比較適用之準據法，於新法施行後，應適用修正
    後刑法第2 條第1 項之規定，為「從舊從輕」之比較。查被
    告行為後，妨害兵役治罪條例第23條關於「犯本條例之罪，
    處6 月以上有期徒刑以上之刑者，並宣告褫奪公權。」之規
    定，於95 年5月30日經公布刪除，並自同年7 月1 日起施行
    ，經比較新、舊法之結果，適用95年5 月30日修正後之新法
    之規定，對被告較為有利，依修正後刑法第2 條第1 項之規
    定，自應適用95年5 月30日修正後之新法。
四、核被告所為，係犯妨害兵役治罪條例第3 條第7 款之出境未
    歸避免徵兵處理罪。爰審酌被告以就學為由，逾期滯外未歸
    ，並非正當理由，而服兵役為國民應盡之義務，被告對此當
    無不知之理，暨被告經通緝始到案等一切情狀，量處如主文
    所示之刑。又被告行為後，刑法第41條第1 項前段關於易科
    罰金折算標準之規定，業於94年2 月2 日修正公布，並於95
    年7 月1 日施行，由「犯最重本刑為5 年以下有期徒刑以下
    之刑之罪，而受6 個月以下有期徒刑或拘役之宣告，因身體
    、教育、職業、家庭之關係或其他正當事由，執行顯有困難
    者，得以1 元以上3 元以下折算1 日，易科罰金。」修正為
    「犯最重本刑為5 年以下有期徒刑以下之刑之罪，而受6 個
    月以下有期徒刑或拘役之宣告者，得以新台幣1 千元、2 千
    元或3 千元折算1 日，易科罰金。」修正前刑法第41條第 1
    項前段之易科罰金折算標準，依修正刪除前之罰金罰鍰提高
    標準條例第2 條規定，應就其原定數額提高為100 倍折算 1
    日，並依現行法規所定貨幣單位折算新台幣條例第2 條規定
    ，以新台幣元之3 倍折算之，亦即修正前刑法第41條第1 項
    前段之易科罰金折算標準，應以銀元300 元即新台幣900 元
    折算為1 日，舊法並非不利，爰依舊法之規定諭知易科罰金
    之折算標準。
五、本件被告犯罪之時間雖在96年4 月24日以前，然被告先前曾
    經本院於93年4 月12日以93年北院錦刑未緝字第235 號發布
    通緝，嗣於99年7 月2 日返國時為警緝獲到案，是被告於96
    年7 月16日中華民國九十六年罪犯減刑條例施行前，經通緝
    而未於96年12月31日以前自動歸案接受偵查甚明，不符合該
    條例所定之減刑條件，依法自不得予以減刑，併此說明。
據上論斷，應依刑事訴訟法第273 條之1 第1 項、第299 條第 1
項前段，妨害兵役治罪條例第3 條第7 款，刑法第2 條第1 項、
第11條前段，修正前刑法第41條第1 項前段，修正前罰金罰鍰提
高標準條例第2 條，現行法規所定貨幣單位折算新台幣條例第 2
條，判決如主文。
本案經檢察官高維駿到庭執行職務
中    華    民    國    99    年    7     月    30    日
                    刑事第七庭    法  官  林欣苑
上正本證明與原本無異。
如不服本判決應於收受送達後10日內向本院提出上訴書狀，並應
敘述具體理由；其未敘述上訴理由者，應於上訴期間屆滿後20日
內向本院補提理由書（均須按他造當事人之人數附繕本）「切勿
逕送上級法院」。告訴人或被害人如對於本判決不服者，應具備
理由請求檢察官上訴，其上訴期間之計算係以檢察官收受判決正
本之日期為準。
                                  書記官  劉英芬
中    華    民    國    99    年    7     月    30    日
附錄論罪法條
妨害兵役治罪條例第3條
役齡男子意圖避免徵兵處理，而有下列行為之一者，處五年以下
有期徒刑：
一、徵兵及齡男子隱匿不報，或為不實之申報者。
二、對於兵籍調查無故不依規定辦理者。
三、徵兵檢查無故不到者。
四、毀傷身體或以其他方法變更體位者。
五、居住處所遷移，無故不申報，致未能接受徵兵處理者。
六、未經核准而出境，致未能接受徵兵處理者。
七、核准出境後，屆期未歸，經催告仍未返國，致未能接受徵兵
    處理者。

司法院資訊處製作；財團法人民間司法改革基金會備份。
